臺灣高雄地方法院刑事判決
110年度訴字第370號
公  訴  人  臺灣高雄地方檢察署檢察官
被      告  李文治



選任辯護人  張清雄律師
            曾本懿律師
            陳宥廷律師
上列被告因毒品危害防制條例案件，經檢察官提起公訴（110年
度偵字第4950號）及移送併辦（110年度偵字第11948號），本院
判決如下：
    主  文
李文治無罪。
    理  由
一、公訴意旨略以：被告李文治明知甲基安非他命係毒品危害防
    制條例第2條第2項第2款所列之第二級毒品，不得非法販賣
    ，竟基於販賣第二級毒品甲基安非他命以營利之犯意，分別
    為下列犯行：㈠於民國110年1月5日20時8分許，駕駛車牌號
    碼000-0000號自小客車，前往高雄市鼓山區○○街00巷巷口，
    以新臺幣(下同)3萬7,000元之價額，一手交錢一手交貨之方
    式，販賣甲基安非他命1兩予錢○○；㈡於110年1月24日16時50
    分許，駕駛上開車輛，前往高雄市鼓山區○○街00巷○○大學職
    員宿舍大門前，以1萬8,500元之價額，一手交錢一手交貨之
    方式，販賣甲基安非他命半兩予錢○○。嗣警方循線調閱監視
    錄影畫面，並於110年2月22日11時45分許，持法院核發之搜
    索票，在被告位於高雄市○○區○○○路0000巷00號00樓之0之住
    處執行搜索，扣得現金54萬5,000元、電子磅秤1台、手機5
    支等物。因認被告涉犯毒品危害防制條例第4條第2項之販賣
    第二級毒品罪嫌等語。
二、按犯罪事實應依證據認定之，無證據不得認定犯罪事實；不
    能證明被告犯罪者，應諭知無罪之判決，刑事訴訟法第154
    條第2項、第301條第1項分別定有明文。又刑事訴訟法第161
    條第1項規定：檢察官就被告犯罪事實，應負舉證責任，並
    指出證明之方法。因此，檢察官對於起訴之犯罪事實，應負
    提出證據及說服之實質舉證責任。倘其所提出之證據，不足
    為被告有罪之積極證明，或其指出證明之方法，無從說服法
    院以形成被告有罪之心證，基於無罪推定之原則，自應為被
    告無罪判決之諭知。另毒品交易之買賣雙方，雖非屬共犯證
    人類型，但買方為獲邀減刑寬典，不免有作利己損人之不實
    供述之虞，其陳述證言在本質上存有較大虛偽性之危險，為
    擔保其真實性，本乎刑事訴訟法第156條第2項規定之相同法
    理，自仍應認為有以補強證據佐證之必要性，藉以限制其證
    據上之價值。此補強證據之目的，既在於排除此類型供述虛
    偽之可能性，故而補強證據是否已達補強犯罪重要部分之認
    定，自應以補強證據與待證事實之關連性如何（有無、強弱
    ），以及補強證據是否足以平衡或袪除具體個案中對向性正
    犯之供述可能具有之虛偽性為綜合判斷，並應受經驗法則及
    論理法則之拘束。 
三、公訴意旨認被告涉犯上開犯行，係以起訴書所載時地之監視
    器錄影畫面截圖及證人錢○○於警詢及偵查中之證述為主要論
    據。訊據被告固承認於前揭時地與錢○○見面之事實，惟堅決
    否認有何販賣第二級毒品之犯行，辯稱：110年1月5日20時8
    分許我跟錢○○碰面是因為他先前跟我借15萬元尚未清償完畢
    ，這筆債務錢○○有寫本票給我，他每次還款不一定是整數還
    ，通常是幾千元不等，但他還多少錢我都有記在紙上，他那
    段期間受傷並跟我說他運氣不好，我就想說送一條幸運手環
    給他，所以那天碰面我是用白色信封裝著一條幸運手環送他
    ；110年1月24日16時50分許這次也是為了還錢的事情碰面，
    他還大約2萬7,000元給我，我則是另外拿了一條貔貅手鍊給
    他，同樣是用白色信封裝著等語；辯護人則為被告辯護稱：
    錢○○在警詢及偵訊的陳述已有出入，再比對其嗣後於110年3
    月29日偵訊與在審判庭之證述，更是明顯的前後不一，其證
    述顯然有瑕疵；再者，本案除了錢○○的指述外，沒有錢○○與
    被告聯繫購買毒品的相關訊息，至於卷內監視錄影畫面截圖
    並無法看出錢○○交給被告的錢是購毒價金或清償一般的債務
    ，亦不能認定畫面中用白色信封包起來的東西是甲基安非他
    命等語。
四、經查：
  ㈠被告確實分別於110年1月5日20時8分許、110年1月24日16時5
    0分許，駕駛車牌號碼000-0000號自小客車，前往高雄市鼓
    山區○○街00巷巷口、高雄市鼓山區○○街00巷○○大學職員宿舍
    大門前，與錢○○各見面1次，業據被告坦承不諱（警卷第40
    至41頁，偵一卷第196頁，院卷第78頁、第217頁），亦與錢
    ○○於警詢及偵查之證述相符（警卷第81頁、第83頁，偵一卷
    第175頁、第184頁，併警一卷第35至36頁、第106至107頁、
    第108至110頁），並有前開日期被告與錢○○見面之監視器錄
    影畫面截圖1份在卷可參（警卷第17至23頁、第44至52頁、
    第54至56頁、第95至103頁、第137至148頁，偵一卷第105至
    113頁、第147至148頁，併警一卷第64至70頁、第120至128
    頁、第162至173頁），是此部分事實固堪認定。
  ㈡本案僅有錢○○前後不一之單一證述，且卷內其他事證均不足
    以補強其證述何者為真：
　⒈錢○○歷次警詢、偵查及本院審理中之證述依時序整理如下（1
    10年1月25日第一次警詢筆錄及110年1月26日第三次警詢筆
    錄未提及與本案相關之內容，故省略）：
　　⑴110年1月26日第二次警詢筆錄中供稱：
　　　我在第一次警詢筆錄沒有說出我遭查獲的毒品來源是被告
      ，是因為當時看到被告也在警局，礙於人情壓力，我怕我
      如果當場把他供出來，我會有事，所以我才不敢說，但經
      過一夜思考，我還是決定要說出來，我都是用FACETIME打
      給被告跟他購買毒品；經警方提示110年1月5日20時8分至
      11分監視器影像晝面，畫面中駕駛自小客車至高雄市鼓山
      區○○街00巷口的男子就是被告，我趨前靠近被告後，從右
      邊口袋拿出3萬7,000元現金跟他購買甲基安非他命等語（
      併警一卷第34至35頁）。除此之外錢○○並未提及110年1月
      24日是否與被告見面或交易毒品等情。
　　⑵110年1月26日第四次警詢筆錄中供稱：
　　　（警問：你於第二次調查筆錄供述你係使用FACETIME向李
      文治持用之000000000000000.com聯繫購買毒品事宜，經
      警方檢視你所持用之APPLE手機之通話紀錄，發現你們最
      後一次通話時間為110年1月9日，與你在第二次筆錄中提
      到你曾於1月5日、1月中旬及1月25日購買毒品時間不符，
      你做何解釋？）1月5日的通話紀錄可能自動覆蓋洗掉了，
      至於1月中旬及1月25日購買毒品，我應該是用LINE跟他聯
      繫的；（警問：經查閱你的LINE通話紀錄，發現你與李文
      治在1月25日並未聯繫購買毒品事宜，你做何解釋？）應
      該是已經刪除對話紀錄，所以沒有看到等語（併警一卷第
      90至91頁，偵一卷第9至10頁）。
　　⑶110年1月26日偵訊時供稱：
　　　110月1月5日20時8分至11分許，被告駕駛車牌號碼000-00
      00號的自小客車過來○○街00巷口，我向他買3萬7,000元的
      甲基安非他命，一手交錢、一手交貨；（問：為何警察第
      一時間抓你時，問你毒品上游，你未供出李文治？）因為
      昨天在港警所我也有看到被告，我會怕，但我從拘留室出
      來我就馬上跟小隊長說上游是被告等語（偵一卷第173至1
      76頁）。本次亦未提及110年1月24日是否與被告見面或交
      易毒品等情。
　　⑷110年2月22日第五次警詢筆錄中供稱：
　　　110年1月5日20時8分至12分許，我自住家步行至高雄市○○
      區○○街00巷○○○○○○○○○00000000號自小客車，我從口袋拿
      出3萬7,000元的現金交付給他，他就把大約1兩的甲基安
      非他命給我；110年1月24日16時48分至51分，我騎機車至
      國立○○大學職員宿舍大門前，並騎向被告駕駛之000-0000
      號自小客車，我拿1萬8,500元左右的現金跟他購買半兩的
      甲基安非他命毒品等語（警卷第81至82頁、第83頁，併警
      一卷第106至107頁、第108頁）。
　　⑸110年2月22日偵訊時供稱：
　　　110年1月5日20時11分許監視器畫面拍到的時候，是我跟
      被告在交易毒品，我用3萬7,000元跟被告購買1兩的甲基
      安非他命，一手交錢一手交貨，地點在○○街00巷口；110
      年1月24日16時48分許至51分許監視器畫面拍到的時候，
      一樣是我跟被告在交易毒品，我用1萬8,500元左右跟被告
      購買半兩的甲基安非他命，一手交錢一手交貨，地點在國
      立○○大學職員宿舍大門前；我跟被告之間除了毒品交易以
      外沒有其他往來等語（偵一卷第184至185頁）。
　　⑹110年3月29日偵訊時改稱：
　　　我於109年12月中旬有向被告借15萬元，當時因為我急用
      ，所以我分次還他，被告提供給檢方的還款手稿我沒有看
      過，因為我是陸續還錢的，詳細時間及金額已經忘記了，
      我是單純向被告借錢跟還錢，跟毒品沒有關係；我之前警
      詢時證述向被告購毒的情形是不實在的，因為那時候警方
      抓我時一直叫我說，不然就要扣押我女朋友的錢，還要叫
      我哥哥來，我不得已才會那樣說，但我確實沒有跟被告買
      毒品，監視器拍到的也不是交易甲基安非他命，那是手鍊
      等語（偵二卷第7至8頁）。
　　⑺111年1月12日審判中證稱：
　　　被監視器拍到的這兩次我都是要還錢給被告，那是因為我
      手斷掉，我跟被告借了15萬元，有時候還7、8千元，有時
      候1、2萬元，現在大概剩7萬元，我在借錢的時候有簽本
      票給被告，就是被告在偵查中提出影本的那張本票，是我
      親自在發票人欄位簽名的；我在110年1月5日之前因為工
      作受傷，所以後來跟被告見面的時候他有送幸運物給我，
      一次是送用繩子綁的玉石，第二次是拿一個黑色珠子和貔
      貅，我只記得他送兩次東西給我，但日期我忘記了；我先
      前在警詢的時候說我跟被告買毒品是因為當時警方已經認
      定被告有賣毒品，一直叫我說，不然就要抓我哥哥，還要
      扣押我老婆放在皮包裡的錢，我又很擔心被羈押，而且因
      為之前被告跟我討錢讓我很沒面子，我對他記恨，才會說
      跟他買毒品；至於我在警局是否有講說在我家扣到的毒品
      是跟被告買的我已經忘了，因為那時候我擔心不能交保，
      所以我就這樣說，但實際上那些毒品都不是跟被告拿的，
      1月5日跟1月24日這兩次都是要還錢，不是買毒品等語（
      院卷第147至151頁、第152至153頁、第158至161頁）。
　⒉觀諸前揭證詞，錢○○於110年3月29日前均證稱曾向被告購買
    甲基安非他命，並表示其並未於第一次警詢筆錄即供出毒品
    來源為被告之原因，係因當時被告亦在同處製作警詢筆錄，
    其擔心若當時講出來會對伊不利，然：⑴關於向被告購毒之
    時間與次數，錢○○於110年1月26日之警詢及偵查中僅提及11
    0年1月5日向被告購買價值3萬7,000元之甲基安非他命，並
    未提及110年1月24日是否與被告見面或交易毒品等情，直到
    110年2月22日警詢中經警方提示110年1月24日之監視器畫面
    時，始供稱該日亦向被告購買毒品一事；⑵關於與被告之聯
    繫方式，錢○○初始陳稱係以FACETIME聯絡，嗣經警方告知僅
    有110年1月9日之紀錄後，改稱係以LINE聯絡，又經告知LIN
    E亦無相關聯繫資料後，始稱可能業已刪除；⑶關於與被告於
    前揭時地見面之原因，錢○○於110年3月29日偵訊時及嗣後於
    本院審理中改稱與被告見面和毒品交易無關，而是為了償還
    之前欠被告的借款，然其先前曾於警詢中表示與被告之間除
    毒品之外沒有其他交易往來。綜上，關於錢○○如何與被告聯
    繫購買毒品、購買之時間與次數、甚至是否確有毒品交易或
    係為還款而見面，錢○○歷次證述均未一致，有諸多瑕疵可指
    。
　⒊再查，錢○○於否認向被告購毒後之證述，對於其向被告借款
    之金額、還款細節、是否因借款而出具本票或借據為憑、被
    告贈送之物品等情，於110年3月29日偵訊及111年1月12日於
    本院之證述固有多處不同，然其證述向被告借款15萬元並陸
    續還款、至今尚未還清此節，與被告前揭所辯相符，並有發
    票人記載為「錢○○」、金額為15萬元之本票影本1張、被告
    提供之還款手稿1份在卷可佐（偵一卷第269頁、第271頁）
    ，錢○○亦證稱該份本票係因借款而簽立予被告等語（院卷第
    151頁），是錢○○證述雙方係為還款事宜而見面之證詞與被
    告之辯解互核相符。是以，錢○○於偵訊及審判中均翻異證詞
    ，且其於先前警詢及偵訊時證稱向被告購買毒品之情節亦前
    後不一，則是否能採信錢○○先前證述向被告購毒之證詞，尚
    須有足夠之補強證據佐證，始得認定被告確有本件販毒犯行
    。
　⒋而查，卷內固有攝得被告與錢○○於起訴書所載時地碰面之監
    視器畫面截圖在卷可佐，然前開截圖未能清楚拍到被告與錢
    立君交予對方之物品為何，縱經警方將截圖放大處理，亦僅
    能看出110年1月5日被告將手持之白色物體交予錢○○（偵一
    卷第109頁），110年1月24日錢○○疑似將一疊鈔票交予被告
    後，被告將一包白色長方形外觀物品交予錢○○（警一卷第58
    至61頁），然無法僅從前開截圖即認定被告交予錢○○之物品
    係錢○○先前證述其向被告購買之甲基安非他命；再查，本案
    並無被告與錢○○之間從事毒品交易之通訊監察譯文或手機通
    話紀錄、通訊軟體訊息紀錄可佐，是仍乏積極證據證明被告
    於起訴書所載時地有販賣第二級毒品之犯行。至錢○○固因供
    出被告本案販毒犯行，經本院以110年度訴字第414號判決認
    為符合毒品危害防制條例第17條第1項供出毒品來源之規定
    ，就錢○○所涉販毒犯行予以減刑乙節，有該份判決書在卷可
    佐（院卷第225至231頁），然錢○○因供出本案被告而獲有減
    刑寬典，其所為毒品來源之證述乃有利於己之陳述，其憑信
    性通常存有風險，證言本身更須有足以認定犯罪事實之補強
    證據，然本案卷證缺乏此類補強證據，業如前述，是自難以
    前揭判決作為對被告不利之認定。
五、綜上所述，檢察官所提出之證據及指出證明之方法，無從說
    服本院形成被告確有起訴書所載犯行之心證。本件依檢察官
    舉證所為訴訟上之證明，於通常一般人仍有合理之懷疑存在
    ，尚未達於可確信其真實之程度。公訴人所舉之事證既不足
    認定被告確有本案犯行，依首揭說明，應認被告犯罪尚屬不
    能證明，而為被告無罪之諭知。
六、退併辦部分：
　　臺灣高雄地方檢察署檢察官認該署110年度偵字第11948號案
    件，與本案被告被訴部分為同一事實，而函請本院併案審理
    ，有上開移送併辦意旨書在卷可憑（院卷第31頁），惟本案
    既經本院諭知無罪判決，則上開移送併辦意旨書即無從併案
    ，應退回由該署檢察官另為適當之處理，附此敘明。
據上論斷，應依刑事訴訟法第301條第1項前段，判決如主文。
本案經檢察官黃嬿如提起公訴及移送併辦，檢察官周容到庭執行
職務。
中　　華　　民　　國　　111 　年　　5 　　月　　11　　日
                  刑事第三庭　審判長 法  官  林青怡
                                     法  官  洪韻婷
                                     法  官  胡家瑋
以上正本證明與原本無異。
如不服本判決應於收受送達後20日內向本院提出上訴書狀，並應
敘述具體理由；如未敘述上訴理由者，應於上訴期間屆滿後20日
內向本院補提理由書（均須按他造當事人之人數附繕本）「切勿
逕送上級法院」。
如因疫情而遲誤不變期間，得向法院聲請回復原狀。
中　　華　　民　　國　　111 　年　　5 　　月　　11　　日
   　　　　　　　　　　　　　　　　　 書記官  簡雅文